臺灣高等法院臺中分院刑事判決
111年度上訴字第2434號
上  訴  人  
即  被  告  梁水源




上列上訴人因傷害案件，不服臺灣彰化地方法院111年度訴字第1
51號中華民國111年8月16日第一審判決（起訴案號：臺灣彰化地
方檢察署110年度偵字第15141號），提起上訴，本院判決如下：
    主  文
上訴駁回。
    犯罪事實
一、梁水源與PHAM VAN QUYNH（中文姓名：范文瓊，越南籍，以
    下均以中文姓名稱之）原承租彰化縣○○鎮○○路00巷0號相鄰
    房間，其於民國110年9月1日上午7時15分許，與范文瓊因噪
    音問題發生糾紛，竟基於傷害之犯意，持木棍闖入范文瓊承
    租房間毆打范文瓊，造成范文瓊受有左側後胸壁挫傷併擦傷
    、左腹壁挫傷併擦傷、左側手肘挫傷併撕裂傷以及左側橈骨
    頭骨折等傷害。
二、案經范文瓊告訴彰化縣警察局鹿港分局報告臺灣彰化地方檢
    察署檢察官偵查起訴。
　　理  由
一、被告以外之人於審判外之言詞或書面陳述，除法律有規定者
    外，不得作為證據；又被告以外之人於審判外之陳述，雖不
    符合同法第159條之1至第159條之4之規定，但經當事人於審
    判程序同意作為證據，法院審酌該言詞陳述或書面陳述作成
    時之情況，認為適當者，亦得為證據。當事人、代理人或辯
    護人於法院調查證據時，知有第159條第1項不得為證據之情
    形，而未於言詞辯論終結前聲明異議者，視為有前項之同意
    ，刑事訴訟法第159條第1項及第159條之5分別定有明文。本
    案以下由檢察官所提出而採為判決基礎之證據，其性質屬被
    告以外之人於審判外之陳述而屬傳聞證據者，上訴人即被告
    梁水源(下稱被告)於本院準備程序及審判程序，均主張證人
    所述不實在，而未爭執證據能力，檢察官則表示沒有意見等
    語(見本院卷第51至52頁、第82至83頁)，且未於言詞辯論終
    結前聲明異議，本院審酌上開傳聞證據作成時之情況，核無
    違法取證及證明力明顯過低之瑕疵，為證明犯罪事實所必要
    ，亦認為以之作為證據為適當，得逕依同法第159條之5規定
    作為證據。又傳聞法則乃對於被告以外之人於審判外之言詞
    或書面陳述而為之規範。本判決以下引用之非供述證據，無
    刑事訴訟法第159條第1項規定傳聞法則之適用，經本院於審
    判時依法踐行調查證據程序，與本案待證事實具有自然之關
    聯性，且無證據證明係公務員違法所取得，依法自得作為證
    據。
二、訊據被告否認有何傷害告訴人范文瓊之犯行，辯稱：當天是
    告訴人先吵到我，我請他小聲一點，他還回敲牆壁，後來我
    就跑去告訴人租屋處理論，他從流理台拿刀要殺我，我就從
    地上撿起塑膠袋突出的木棒(樹枝)反擊打他2下，他有用手
    撥掉，我沒有打到他的身體，我不知道告訴人的傷勢是如何
    造成的等語。然查：
(一)被告上開犯罪事實，業據證人即告訴人於檢察官偵查中證稱
    ：110年9月1日上午被告跑進我的租屋處打我，當天我只有
    關紗窗，被告拉開紗窗門走進來，講了幾句話，就用一個袋
    子打我，裡面裝什麼我不確定，當天我沒有拿刀子反抗被告
    。我現在傷口好了，但左手骨頭裡面有裂痕，現在無法用力
    等語（見偵卷第117至119頁）；於原審審判時證稱：110年9
    月1日早上7點10分左右，我還在睡覺，我當時的女友00000 
    000 000（中文姓名：○○○，越南籍，以下均以中文姓名稱之
    ）在煮菜，被告一直敲牆壁，我在睡覺所以有點不耐煩就回
    敲牆壁，被告拿1個放在米袋裡的東西打我，我不知道那是
    什麼，當時因為被告突然打過來，我一時無法反應，只是用
    手擋住，擋的時候被告就打到我的肚子，後來我轉身走進去
    ，被告又進來打到我的後背，當時我沒有拿武器在手上等語
    （見原審卷第271至272頁、第274至275頁）。核與證人即告
    訴人之女友○○○於檢察官偵查中證稱：110年9月1日當天我也
    在現場，看到被告跑進現場打告訴人，我當時正在準備煮飯
    ，走出去看到被告拿1支很長的棍子放在袋子裡，毆打告訴
    人的背部，被告打完後跑出去，接著又跑回來繼續打告訴人
    的手部，我看到告訴人的手部有傷口，在案發之前被告有敲
    牆壁，我有看到告訴人用手回敲牆壁等語（見偵卷第118至1
    19頁）；於原審審判時證稱：我在110年9月1日早上7點多要
    去煮早飯，被告就敲牆，告訴人就回敲，後來被告過來，手
    上拿著1個袋子，袋子裡是什麼我不知道，看得出是棍狀物
    品，開門進來後被告就一直打告訴人，打完就走出去，再走
    進來打人後再出去，當時告訴人沒有拿刀，告訴人手臂的傷
    是第1次被打造成的，背部是被告出去又進來打的，過程中
    告訴人都沒有反擊等語（見原審卷第276至277頁、第279頁
    ）相符。衡酌告訴人及證人○○○2人均經依法具結以擔保其證
    詞之可信性(見偵卷第123、125頁、原審卷第289、291頁)，
    應無嫁禍被告而故為虛偽陳述之動機，其等所為不利被告之
    證述應堪採信。
(二)又告訴人於案發當日上午8時27分許，前往彰化基督教醫療
    財團法人○○基督教醫院急診，經診斷受有左側後胸壁挫傷併
    擦傷、左腹壁挫傷併擦傷、左側手肘挫傷併撕裂傷以及左側
    橈骨頭骨折等傷害，並有該醫院診斷書在卷可稽(見偵卷第3
    5、127頁)。且經員警於案發當日到場拍攝告訴人左手肘、
    背部之傷勢照片(見偵卷第28至31頁)、告訴人就醫後所拍攝
    左手肘、背部、左側腹部之傷勢照片(見偵卷第31至33頁)，
    亦與告訴人及證人○○○2人所證述被告攻擊告訴人之部位相符
    。另被告於警詢及檢察官偵查時亦自承：其曾經持木棍攻擊
    告訴人左側側身2下等語（見偵卷第82頁、第108頁），益徵
    告訴人及證人○○○2人所為不利被告之證述與客觀事實相符，
    自足採為不利被告認定之證據。
(三)再者，被告於警詢時自陳與告訴人並不認識，彼此均係住在
    彰化縣○○鎮○○路00巷0號之房客，之前就因為噪音問題有所
    爭吵，長期被對方精神蹂躪，跟房東反應多次都沒有用，其
    之前曾當著屋主面前警告告訴人不要再吵了等語(見偵卷第8
    1頁)；於檢察官偵訊時供稱：因為告訴人很惡質、早晚都在
    吵，其有請他們不要吵，告訴人還回敲牆壁等語(見偵卷第1
    08頁)。顯見被告前因敲牆壁發生噪音之問題而與告訴人結
    怨，其自有藉此糾紛傷害告訴人之動機。
(四)被告雖一再辯稱是告訴人先拿刀子出來，其才拿木棍防身等
    語。然正當防衛必須對於現在不法之侵害始得為之，而衡之
    一般社會經驗法則，互毆係屬多數動作構成單純一罪而互為
    攻擊之傷害行為，縱令一方先行出手，而還擊之一方在客觀
    上苟非單純對於現在不法之侵害為必要排除之反擊行為，因
    其本即有傷害之犯意存在，則對其互為攻擊之還手反擊行為
    ，自無主張防衛權之餘地。本件依告訴人及證人○○○上開所
    證內容，尚難認告訴人當時有先持刀攻擊被告之舉；況且，
    縱認如被告所辯僅係持木棍欲防身，然被告自身並無遭告訴
    人攻擊後受傷之情事，則被告所為之反擊，既已造成告訴人
    受傷，即無從認定屬於正當防衛。是本院認被告此部分所辯
    ，亦不足採。
(五)此外，本件復有案發現場照片可佐(見偵卷第25至27頁)，被
    告所辯各節，均無可採。從而，本案事證明確，被告犯行洵
    堪認定，應依法論科。
三、核被告所為，係犯刑法第277條第1項之傷害罪。原審經審判
    結果，以被告之犯罪事證明確，適用上開規定，審酌被告未
    能以和平理性之方式解決雙方紛爭，竟持木棍毆打告訴人，
    致告訴人受有前揭傷害，所為實有不該。然考量本案被告乃
    係因鄰居間之噪音問題而有前揭犯行之犯罪動機，兼衡其於
    原審自陳之教育智識程度及家庭經濟生活狀況(見原審卷第2
    83頁)等一切情狀，量處有期徒刑3月之刑，並依刑法第41條
    第1項前段規定諭知易科罰金之折算標準。另就沒收部分，
    以被告於警詢及原審均否認木棍為其所有，且依卷內事證亦
    無從認定被告毆打告訴人之木棍確為被告所有，自無從依刑
    法第38條第2項之規定宣告沒收。經核原判決之認事用法均
    無違誤，所為之量刑亦屬妥適，並無過重或失輕之情事。被
    告提起上訴，雖執前詞否認有傷害告訴人之犯行，惟原審就
    被告否認犯行部分所辯各節認非可採，業予以論述指駁，且
    就被告之量刑已審酌上開情狀，注意及考量刑法第57條所列
    各款事項，所處刑度符合罰當其罪之原則，亦與比例原則相
    符，並無輕重失衡之情。是被告上開所指，難以憑採，應予
    駁回其上訴。
據上論斷，應依刑事訴訟法第368條，判決如主文。
本案經檢察官張嘉宏提起公訴，檢察官陳佳琳到庭執行職務。
中　　華　　民　　國　　111 　年　　12　　月　　13　　日
            刑事第四庭     審判長法　官   蔡  名  曜
　　　　　　                     法　官   鄭  永  玉 
                                 法　官   林  宜  民
以上正本證明與原本無異。
如不服本判決應於收受送達後20日內向本院提出上訴書狀，其未
敘述上訴理由者，並得於提起上訴後20日內向本院補提理由書（
均須按他造當事人之人數附繕本）「切勿逕送上級法院」。因疫
情而遲誤不變期間，得向法院聲請回復原狀。
                                 書記官   謝  安  青
　　　　　　　　　　　　　　　　 
中　　華　　民　　國　　111 　年　　12　　月　　13　　日

附錄論罪科刑法條：
中華民國刑法第277條第1項
傷害人之身體或健康者，處5年以下有期徒刑、拘役或50萬元以
下罰金。